【裁判字號】    99,上訴,88
【裁判日期】    990609
【裁判案由】    偽造文書等
【裁判全文】
臺灣高等法院臺中分院刑事判決          99年度上訴字第88號
上  訴  人
即  被  告  甲○○
選任辯護人  詹漢山律師
上列上訴人因偽造文書等案件，不服臺灣彰化地方法院98年度訴
字第909號中華民國98年11月11日第一審判決（起訴案號：臺灣
彰化地方法院檢察署97年度偵字第6316號），提起上訴，本院判
決如下：
    主  文
原判決撤銷。
甲○○共同連續行使變造公文書，足以生損害於公眾及他人，處
有期徒刑壹年陸月，減為有期徒刑玖月。
    事  實
一、陳忠正（另由檢察官偵查並發布通緝中）為泛美貿易有限公
    司（以下簡稱泛美公司）之負責人，甲○○原係受僱於陳忠
    正之員工，後擔任原由陳忠正所經營之浩成汽車有限公司（
    以下簡稱浩成公司）負責人，均係從事進口國外保險事故回
    收車到國內變賣之業務。其二人為求使該等車輛能通過我國
    政府之安全檢查，竟共同（附表編號1至18部分）或由甲○
    ○單獨（附表編號19至25部分）基於行使變造公文書、意圖
    為自己不法利益之概括犯意聯絡，自民國93年8月間起（起
    訴書載為93年6月間起）至94年8月間止，先後自美國等地進
    口附表所示之保險事故車後，再於附表所示車輛向行政院交
    通部所委託設於彰化縣鹿港鎮財團法人車輛測試研究中心（
    以下簡稱車測中心）申請國外進口車輛核發「少量車型安全
    審核合格證明」（以下簡稱安審證）之申請時間前（為93年
    11 月間至94年12月間），為求不必提出該等保險事故回收
    車輛之國外修復證明即可順利通過文件審核，竟將附表編號
    2、3 車輛由財政部基隆關稅局所核發之完（免）稅證明書
    （下稱關稅局、完稅證明書）上所載之裝船日期予以變造為
    93年6 月7日以前，其餘附表所示車輛，則將完稅證明書上
    備註欄中所登載各車輛受損情形予以塗去，變造為「此欄空
    白」或只記載里程數等，使附表之車輛完稅證明自「形式上
    」觀之，或為裝船日期於93年6月7日之前，依先前規定無須
    提出國外修復證明，或者完稅證明備註欄上未登載有車輛破
    損、缺陷或保險、事故回收車輛情形，因此依交通部93年6
    月7日發布之「車輛型式安全及品質一致性審驗作業要點」
    第16點（以下簡稱審驗作業要點第16點），不必提出國外修
    復證明，甲○○及陳忠正於將附表所變造之車輛完稅證明書
    變造後，推由其等中之1人，於附表所示申請時間，持以向
    車測中心不知情之承辦人員據以行使，使該等承辦人員於不
    知情下陷於錯誤，因而通過附表車輛之文件審核，其後再經
    車輛測試通過後予以核發安審證，足生損害於財政部基隆關
    稅局核發完稅證明內容之正確性，並使受政府委託行使車輛
    安檢業務之車測中心審核車輛安全之精確性，甲○○及陳忠
    正因此取得附表共25部車輛安審證後，使購車者陷於錯誤，
    陳忠正、甲○○因而得以順利變賣，獲得不法利益。
二、案經法務部調查局移送臺灣彰化地方法院檢察署檢察官偵查
    起訴。
    理  由
壹、程序方面：
    被告以外之人於審判外之陳述，雖不符刑事訴訟法第159 條
    之1至第159條之4之規定，而經當事人於審判程序同意作為
    證據，法院審酌該言詞陳述或書面陳述作成時之情況，認為
    適當者，得為證據；且同法第159條之4第1、2款規定，公務
    員職務上製作之紀錄文書、證明文書，從事業務之人於業務
    上或通常業務過程所須製作之紀錄文書、證明文書，除顯有
    不可信之情形外，亦得為證據。當事人、代理人或辯護人於
    法院調查證據時，知有第159條第1項不得為證據之情形，而
    未於言詞辯論終結前聲明異議者，視為有前項之同意，刑事
    訴訟法第159條之5定有明文。審其立法意旨在於傳聞證據未
    經當事人之反對詰問予以核實，原則上先予排除，惟若當事
    人已放棄詰問或未聲明異議，基於證據資料愈豐富，愈有助
    於真實發現之理念，且強化言詞辯論主義，法院自可承認該
    傳聞證據例外擁有證據能力。下列引用證人及關稅局、車測
    中心等於審判外之證言或所製之相關文書，雖係被告以外之
    人於審判外之陳述，性質上屬傳聞證據。惟檢察官、被告及
    辯護人於原審法院，均不爭執其證據能力。嗣被告之選任辯
    護人於本院99年2月8日準備程序時，雖稱：認為證人在調查
    站所言是傳聞證據等語（見本院卷第41頁反面），然於本院
    99年4月19日準備程序時，，則對證人在調查站之陳述證據
    能力不爭執（見本院卷第55頁反面），且未於本院言詞辯論
    終結前，再事爭執，應視為同意作為證據，又本院審酌該言
    詞陳述或文書作成時之客觀條件及環境，認渠等並無受脅迫
    、利誘或詐欺或其他不法之情狀，足認均得為本案之證據，
    依刑事訴訟法第159條之5之規定，有證據能力。
貳、實體方面
一、訊據上訴人即被告甲○○（以下稱被告）供承其係93年6月
    至94年12月間，擔任浩成汽車登記之負責人，並自94年10月
    以後擔任實際負責人，惟矢口否認有何行使變造公文書等犯
    行，辯稱：原審判決附表編號1至18號車輛並非伊進口，當
    時實際的負責人是陳忠正，這部分與伊無關，伊92年間擔任
    浩成公司負責人是掛名的；伊並沒有進口原判決附表編號第
    19 至25七部車，亦無與陳忠正共同將完稅證明裝船日期變
    造為93年6月7日以前，或將完稅證明之備註欄原有註記塗銷
    而變造為此欄空白。陳忠正做到94年終因為不想經營，與伊
    商量後，從94年10月起由伊擔任實際負責人，伊將廠房的押
    金直接退給陳忠正，所以伊並未出資，沒有花錢就拿到浩成
    公司。當時陳忠正結束營業並沒有給伊遣散費，但是其餘員
    工都有領，所以伊的遣散費當作為頂讓金。伊從泛美到浩成
    公司都有在工作，伊做整理車子，賣車，如做進口車子的噪
    音污染、安全審驗等工作，安審的資料是陳忠正在做云云。
    惟查：
  (一)被告前揭行行使變造公文書及詐欺得利之犯行，經比對關稅
    局及車測中心所留存之附表各該車輛之完稅證明書後，確有
    變造裝船日期或塗去備註欄上所載各該車輛受損情形之事實
    ，有檢察官向關稅局及車測中心所調取之完稅證明書等資料
    在卷可供參核；被告亦不否認其自94年10月間起，即正式擔
    任浩成公司之實際負責人，為該公司之實際經營者，則依上
    開資料所示，附表編號19至25等七部車，均係於94年11月1
    日至94年12月13日間，向車測中心申請核發安審證，自當係
    被告本人經手所辦理。而比對關稅局所留存該等車輛之完稅
    證明書及被告所提出給車測中心之完稅證明書顯示，完稅證
    明書上原本記載有關該等車輛之受損情形，均遭塗去，或為
    空白，或蓋上「此欄空白」之印文，確有變造之情形，此部
    分車輛安審證之申請，當係被告所變造後持以行使，被告此
    部分否認之詞，顯與其所自承之事實矛盾，自不可採。
  (二)觀本件附表其餘編號1至18等車輛安審證之申請，亦同有前
    述變造之情形，而被告當時已係浩成公司之登記負責人，縱
    其所辯其當時僅受僱於陳忠正之說詞為真，以其於94年10月
    實際接手業務後，仍有從事前述變造完稅證明書之情形而言
    ，堪認其於受僱於陳忠正時，即與陳忠正有共同變造完稅證
    明書而持以向車測中心行使之事實，否則其自94年10月接手
    後，如何能以相同手法，如法泡製而向車測中心行使變造之
    公文書。
  (三)證人即陳忠正之妻乙○○雖於本院具結證稱：泛美貿易有限
    公司陳忠正經營，甲○○擔任浩成公司的負責人，但是實際
    上是由陳忠正經營。浩成公司向國外買車，向車測中心做安
    全審核，核發文件，係陳忠正負責處理。對，後來我們要出
    國，不再經營就由甲○○經營浩成公司，泛美公司在之前就
    已經收起來了。浩成公司由甲○○開始經營，大約是在民國
    九十四年左右。將浩成公司交由甲○○經營後是否，仍經營
    車輛的安審檢查業務，由陳忠正繼續處理等語。然經檢察官
    反詰問時，復證稱：公司結束之後陳忠正先去美國一年，之
    後他去大陸，目前在大陸，他是因為生意上有問題才出境的
    ，並且在98年遭到通緝。浩成公司在移交給甲○○經營之前
    ，甲○○在公司做陳忠正交辦的事情。甲○○也是泛美公司
    的員工，因為伊沒有在這家公司，所以伊不清楚甲○○擔任
    職位的內容。浩成公司與泛美公司，甲○○都是員工，都有
    擔任業務的工作等語。再經審判長詢問時，證稱：陳忠正交
    辦的事情，甲○○都要處理，應該是包括驗車、填寫驗車等
    資料在內。伊在浩成公司、泛美公司沒有擔任何職務或從事
    工作。伊偶而到公司打掃，但不是每天去，約兩、三天去一
    次，應該是聽陳忠正說以上的事情。以上所述都是從陳忠正
    那裡聽來的，不是伊親眼所見。伊沒有親身在公司裡面，但
    是陳忠正曾經傳真一些資料回來，說甲○○雖然是公司掛名
    的負責人，但甲○○不是老闆，真正的老闆是陳忠正。甲○
    ○還是員工，還是要聽命於陳忠正等語（見本院卷第134至
    136頁）。惟查證人乙○○既未在泛美公司或浩成公司擔任
    何種職務，既未親眼見聞該二公司之實際運作情形，其於本
    院所為之證言，均係聽聞於已經遭受通緝之陳忠正而來，即
    屬傳聞證據，且又無其他佐證足資證明係屬真實，自難採為
    有利於被告之證明，應予敘明。
  (四)此外，復有海關之進口報單、進口與貨物稅完（免）稅證明
    書、交通部少量車型安全審驗合格證明、財團法人車輛研究
    測試中心少量車型安全審驗報告、檢測／校正服務繳款通知
    單、汽車新領牌照登記書、車測中心審驗作業要點等附卷可
    稽。而進口與貨物稅完（免）稅證明書，係作為進口業者確
    已依法完納關稅之證明，其記載事項包括進口車輛之年份、
    廠牌、汽缸容量、車輛實際狀況、輸入許可證號碼，備註欄
    並記載車輛之特殊情形，且蓋有海關機關之關防、海關核定
    關員之職章，且有核發機關之日期、文號，自可認定係屬公
    文書。而被告以變造完稅證明之方式，並加以行使，使車測
    中心據以核發安全審驗報告，後持以申領牌照，販賣進口車
    輛，致使不知情之消費者，陷於錯誤，以為係無事故之車輛
    而買受，其有變造公文書並行使，及為自己不法利益之意圖
    ，而詐欺得利之犯意及行為，至為明顯。
  (五)又關於附表編號1至18號之車輛，被告既係受僱於與陳忠正
    而為，其與陳忠正間，有犯意之聯絡及行為分擔之情形，應
    論以共同正犯。至於附表編號19至25號之車輛，係被告擔任
    浩成公司實際負責人以後所為，該部分應係被告單獨為之，
    併予敘明。
  (五)綜上所述，被告所辯，顯係卸責之詞，不足採信。本件事證
    明確，被告犯行，堪以認定。
二、查刑法、刑法施行法先後於94年2月2日、95年6月14日修正
    公布，並均於95年7月1日施行，本件被告等行為後法律既有
    變更，是關於本案應適用之新舊法，茲比較如下：
  (一)刑法第2條第1項規定，係規範行為後法律變更所生新舊法律
    比較適用之準據法，於95年7月1日刑法施行後，應適用刑法
    第2條第1項之規定，為「從舊從輕」之比較（最高法院95
    年度第八次刑事庭會議決議第一點第一項參照）。
  (二)刑法第28條關於共犯之規定，由「二人以上共同實施犯罪之
    行為者，皆為正犯」，修正為「二人以上共同實行犯罪之行
    為者，皆為正犯」，惟上述用語上之修正，乃因「實施」一
    詞之範圍，在解釋上是否包括「陰謀共同正犯」及「預備共
    同正犯」存有爭議，為杜爭議，明白宣示本條不包括「陰謀
    共同正犯」及「預備共同正犯」，但仍包括共謀共同正犯，
    乃將「實施」修正為「實行」（刑法修正理由參照），經比
    較新、舊法後，並無有利或不利之情形。
  (三)修正前刑法第55條、第56條關於牽連犯、連續犯之規定，業
    已修正刪除，應依刑法第2條第1項規定，適用最有利於行為
    人之法律（最高法院九十五年度第八次刑事庭會議決議第五
    點第四項第一款參照）。經比較新、舊法結果，應以被告行
    為時之法律即修正前第55條、第56條規定論以牽連犯、連續
    犯，最有利於被告（臺灣高等法院95年5月4、5日座談會第
    九號決議參照）。
  (四)比較時應就罪刑有關之共犯、未遂犯、想像競合犯、牽連犯
    、連續犯、結合犯，以及累犯加重、自首減輕暨其他法定加
    減原因（如身分加減）與加減例等一切情形，綜其全部罪刑
    之結果而為比較（最高法院95年度第八次刑事庭會議決議第
    一點第四項參照）。經綜合比較新、舊法之結果，本件被告
    等行為後之新法並未較為有利，則依刑法第2條第1項前段規
    定，本案自應適用被告行為時之法律即修正前刑法之規定。
三、核被告所為，係犯刑法第216條、第211條之行使變造公文書
    罪及同法第339條第2項之詐欺得利罪。其變造上開完稅證明
    書後持以行使，其變造之低度行為已為行使之高度行使所吸
    收，不另論處。又其就附表編號1至18部分，與陳忠正間，
    有犯意之聯絡及行為之分擔，均為共同正犯。再其所犯行使
    變造公文書罪與詐欺得利罪間，有方法、結果之牽連關係，
    應依修正前刑法第55條牽連犯之規定，從一重之行使變造公
    文書罪處斷。另其先後多次行使變造公文書之犯行，時間緊
    接、所犯構成要件相同，顯係基於概括犯意為之，應依修正
    前刑法56條連續犯之規定論以一罪，並依法加重其刑。原審
    以被告犯罪事證明確，予以論罪科刑，固非無見。惟查：(一)
    被告自94年10月間起擔任浩成公司之實際負責人，為被告所
    不否認，在此之後之行為，應為其單獨所犯，而非與陳忠正
    共同犯罪，原審未與區分，一概認定均係共同正犯，尚有未
    合；(二)原審判決既認被告係犯行使偽造公文書、詐欺得利二
    罪，具有方法結果之牽連關係，而從一重之行使偽造公文書
    罪處斷。依據中華民國九十六年罪犯減刑條例第3條第1項第
    15款規定：犯刑法第339條之罪，經宣告逾有期徒刑一年六
    月之刑者，不予減刑。而被告所犯之罪中既包含刑法第339
    條之詐欺得利罪，且所宣告之刑為一年八月，已逾有期徒刑
    一年六月，如係單獨犯之者，尚且不得減刑，舉輕以明重，
    本件依原審之宣告刑，亦應不得減刑。然原判決宣告減為有
    期徒刑十月，其適用法律亦有違誤。被告上訴否認犯罪，雖
    無可取，然原判決既有可議之處，仍屬無可維持，應予撤銷
    改判。爰審酌被告前未有犯罪記錄，品行尚稱良好，但其為
    圖進口外國保險事故車而免受政府機關審核，自行處理後，
    轉賣以牟利，竟以前述手法，變造完稅證明書之記載，據以
    向不知情之車測中心承辦人申請核發安審證，破壞政府為民
    眾交通安全把關之機制，且其行為潛在之危險性甚高，所犯
    難認輕微，且被告於行為後，猶不知坦認犯行，並無悔意，
    犯後態度不佳，併審酌其犯罪之動機、方法、手段、所得利
    益等一切情狀，量處主文第二項所示之刑。另被告於行為後
    ，中華民國96年罪犯減刑條例業經公布，並自96年7月16 日
    起施行，被告上開犯行，其犯罪時間在96年4月24日之前，
    且經本院宣告有期徒刑一年六月，合於中華民國九十六年罪
    犯減刑條例減刑之要件，爰依該條例第2條第1項第3款、第7
    條之規定，減其宣告刑二分之一。至其所變造之完稅證明書
    ，已提交給車測中心留存，已非被告或共犯所有，又不屬於
    違禁物，無從併予宣告沒收，附此敘明。
據上論結，應依刑事訴訟法第369條第1項前段、第364條、第299
條第1項前段，刑法第2條第1項前段、第216條、第211條、第339
條第2項、第1項、修正前刑法第28條、第56條、第55條，中華民
國九十六年罪犯減刑條例第2條第1項第3款、第7條、第9條，判
決如主文。
本案經檢察官丙○○到庭執行職務。
中    華    民    國    99    年    6     月    9     日
            刑事第十一庭  審判長法  官  郭  同  奇
                                法  官  許  冰  芬
                                法  官  陳  慧  珊
以上正本證明與原本無異。
如不服本判決應於收受送達後十日內向本院提出上訴書狀，其未
敘述上訴之理由者，並得於提起上訴後十日內向本院補提理由書
（均須按他造當事人之人數附繕本）「切勿逕送上級法院」。
                                書記官  陳  桂  芬
中    華    民    國    99    年    6     月    9     日
附表：
┌─┬──┬────┬─────────┬─────────┬────┬──────┐
│編│起訴│申請案  │車身號碼          │進口報單號碼      │申請日期│變造情形    │
│號│書附│總號    │                  │                  │（民國）│            │
│  │表二│        │                  │                  │        │            │
│  │編號│        │                  │                  │        │            │
├─┼──┼────┼─────────┼─────────┼────┼──────┤
│1 │27  │A93VCEB3│WBAAM3332XKC60690 │AN/D2/93/352A/1114│93.11.4 │將備註欄所載│
│  │    │        │                  │                  │        │車損情形塗銷│
├─┼──┼────┼─────────┼─────────┼────┼──────┤
│2 │33  │A93VCGJ7│JHMBA8244PC000787 │AW/BC/93/WA45/3214│93.12.9 │更改裝船日期│
├─┼──┼────┼─────────┼─────────┼────┼──────┤
│3 │34  │A93VCGJ6│WDBRF40J23A496146 │AN/D2/93/352A/1136│93.12.14│更改裝船日期│
├─┼──┼────┼─────────┼─────────┼────┼──────┤
│4 │47  │A94VCANZ│WBSCK9349YLC91209 │AN/D2/93/352A/1169│94.3.31 │將備註欄所載│
│  │    │        │                  │                  │        │車損情形塗銷│
├─┼──┼────┼─────────┼─────────┼────┼──────┤
│5 │55  │A94VCB06│#WDBRF61J42F165614│AN/D2/94/352A/0305│94.5.12 │將備註欄所載│
│  │    │        │                  │                  │        │車損情形塗銷│
├─┼──┼────┼─────────┼─────────┼────┼──────┤
│6 │58  │A94VCCM9│WDBUF65J13A155884 │AN/D2/94/352A/0539│94.6.13 │將備註欄所載│
│  │    │        │                  │                  │        │車損情形塗銷│
├─┼──┼────┼─────────┼─────────┼────┼──────┤
│7 │59  │A94VCCMB│WDBTJ65J33FO55766 │AN/D2/94/352A/0520│94.6.10 │將備註欄所載│
│  │    │        │                  │                  │        │車損情形塗銷│
├─┼──┼────┼─────────┼─────────┼────┼──────┤
│8 │60  │A94VCCMD│WBABV1304JT22360  │AN/D2/94/352A/0520│94.6.13 │將備註欄所載│
│  │    │        │                  │                  │        │車損情形塗銷│
├─┼──┼────┼─────────┼─────────┼────┼──────┤
│9 │61  │A94VCCMF│WBABM334XYJN82916 │AN/D2/94/352A/0518│94.6.13 │將備註欄所載│
│  │    │        │                  │                  │        │車損情形塗銷│
├─┼──┼────┼─────────┼─────────┼────┼──────┤
│10│62  │A94VCCM8│WDBRH64J02F131367 │AN/D2/94/352A/0540│94.6.10 │將備註欄所載│
│  │    │        │                  │                  │        │車損情形塗銷│
├─┼──┼────┼─────────┼─────────┼────┼──────┤
│11│63  │A94VCCME│WDBRN47J02A203867 │AN/D2/94/352A/0540│94.6.13 │將備註欄所載│
│  │    │        │                  │                  │        │車損情形塗銷│
├─┼──┼────┼─────────┼─────────┼────┼──────┤
│12│64  │A94VCCMC│WDBUF65J73A364918 │AN/D2/94/352A/0519│94.6.13 │將備註欄所載│
│  │    │        │                  │                  │        │車損情形塗銷│
├─┼──┼────┼─────────┼─────────┼────┼──────┤
│13│65  │A94VCCNG│WDBRF40J84F514668 │AN/D2/94/352A/0594│94.6.15 │將備註欄所載│
│  │    │        │                  │                  │        │車損情形塗銷│
├─┼──┼────┼─────────┼─────────┼────┼──────┤
│14│69  │A94VCCOG│5TEHN72NX4Z410932 │AN/D2/94/352A/0519│94.6.16 │將備註欄所載│
│  │    │        │                  │                  │        │車損情形塗銷│
├─┼──┼────┼─────────┼─────────┼────┼──────┤
│15│70  │A94VCCMA│4JGAB54E12A336959 │AN/D2/94/352A/0549│94.6.10 │將備註欄所載│
│  │    │        │                  │                  │        │車損情形塗銷│
├─┼──┼────┼─────────┼─────────┼────┼──────┤
│16│72  │A94VCCS2│WDBTJ65J64F088830 │AN/D2/94/352A/0520│94.6.20 │將備註欄所載│
│  │    │        │                  │                  │        │車損情形塗銷│
├─┼──┼────┼─────────┼─────────┼────┼──────┤
│17│74  │A94VCCOJ│WDBRF40J24F530963 │AN/D2/94/352A/0518│94.6.23 │將備註欄所載│
│  │    │        │                  │                  │        │車損情形塗銷│
├─┼──┼────┼─────────┼─────────┼────┼──────┤
│18│76  │A94VCCS3│WBAAV53461FJ68190 │AN/D2/94/352A/0549│94.6.27 │將備註欄所載│
│  │    │        │                  │                  │        │車損情形塗銷│
├─┼──┼────┼─────────┼─────────┼────┼──────┤
│19│83  │A94VCFEE│WDBTJ65J03F050802 │AN/D2/94/352A/0891│94.11.1 │將備註欄所載│
│  │    │        │                  │                  │        │車損情形塗銷│
├─┼──┼────┼─────────┼─────────┼────┼──────┤
│20│84  │A94VCFEF│WDBRF40J35A657963 │AN/D2/94/352A/0890│94.11.1 │將備註欄所載│
│  │    │        │                  │                  │        │車損情形塗銷│
├─┼──┼────┼─────────┼─────────┼────┼──────┤
│21│85  │A94VCFEG│WDBRF40J44A550063 │AN/D2/94/352A/0893│94.11.1 │將備註欄所載│
│  │    │        │                  │                  │        │車損情形塗銷│
├─┼──┼────┼─────────┼─────────┼────┼──────┤
│22│86  │A94VCFEH│WDBUF65J63A322904 │AN/D2/94/352A/0895│94.11.1 │將備註欄所載│
│  │    │        │                  │                  │        │車損情形塗銷│
├─┼──┼────┼─────────┼─────────┼────┼──────┤
│23│87  │A94VCFE1│WDBRF40J24F539646 │AN/D2/94/352A/0896│94.11.1 │將備註欄所載│
│  │    │        │                  │                  │        │車損情形塗銷│
├─┼──┼────┼─────────┼─────────┼────┼──────┤
│24│88  │A94VCFR3│WDBRF40J85F556548 │AN/D2/94/352A/0894│94.11.18│將備註欄所載│
│  │    │        │                  │                  │        │車損情形塗銷│
├─┼──┼────┼─────────┼─────────┼────┼──────┤
│25│89  │A94VCGOB│WDBRF40J85F640613 │AN/D2/94/352A/0892│94.12.13│將備註欄所載│
│  │    │        │                  │                  │        │車損情形塗銷│
└─┴──┴────┴─────────┴─────────┴────┴──────┘
附錄論罪科刑法條
刑法第211條
偽造、變造公文書，足以生損害於公眾或他人者，處1年以上7年
以下有期徒刑。
刑法第216條
行使第210條至第215條之文書者，依偽造、變造文書或登載不實
事項或使登載不實事項之規定處斷。
刑法第339條
意圖為自己或第三人不法之所有，以詐術使人將本人或第三人之
物交付者，處5年以下有期徒刑、拘役或科或併科1千元以下罰金
。
以前項方法得財產上不法之利益或使第三人得之者，亦同。
前二項之未遂犯罰之。

司法院資訊處製作；財團法人民間司法改革基金會備份。
